臺灣嘉義地方法院民事裁定
111年度監宣字第209號
聲  請  人  劉丁銘  

相  對  人  陳雪如  

關  係  人  劉子維  

上列當事人間聲請監護宣告事件，本院裁定如下：   
    主  文
一、宣告陳雪如（女，民國○○年○月○○日生，身分證統一編號：Ｚ
    ○○○○○○○○○號）為受輔助宣告之人。
二、選定劉丁銘（男，民國○○○年○月○○○日生，身分證統一編號
    ：Ｚ○○○○○○○○○號）為受輔助宣告之人陳雪如之輔助人。
三、聲請費用由受輔助宣告之人陳雪如負擔。   
    理  由
一、聲請意旨略以：聲請人為相對人之配偶，相對人於民國107
    年8月13日因亨丁頓氏舞蹈症，致不能處理事務，爰依法聲
    請對相對人為監護之宣告，並選定聲請人為相對人之監護人
    ，若未達監護之程度，則一併聲請為輔助之宣告，並選定聲
    請人為相對人之輔助人等語。
二、法院對於監護之聲請，認為未達民法第14條第1項之程度者
    ，得依民法第15條之1第1項規定，為輔助之宣告，民法第14
    條第3項定有明文；又法院對於監護宣告之聲請，認為未達
    應受監護宣告之程度，而有輔助宣告之原因者，得依職權以
    裁定為輔助宣告，亦為家事事件法第174條第1項所明定。
三、經查，聲請人主張之事實，業據提出親屬系統表、戶籍謄本
    、奇美醫院診斷證明書各1份附卷可稽（本院卷第10至13頁
    ），經本院審驗相對人之精神及心智狀況，詢問其子女人數
    、簡易算術結果，其回答有子女二名、一男一女、簡易算術
    結果為93等情，有本院111年9月20日之勘驗筆錄附卷可稽（
    本院卷第37至40頁）；並參酌衛生福利部朴子醫院醫師李政
    峰所為之精神鑑定報告書結論略以：相對人因罹患器質性精
    神病，目前判斷力、抽象思考能力較常人為差，其心智因精
    神障礙，致其為意思表示或受意思表示，或辨識其意思表示
    效果之能力，顯有不足，建議為輔助宣告等語（本院卷第41
    頁）。依上揭事證，足信相對人並非完全不能為意思表示或
    受意思表示，或不能辨識其意思表示之效果，未達應受監護
    宣告之程度，惟其辨識意思表示效果之能力顯有不足，從而
    ，聲請人聲請監護宣告，尚屬有間，惟相對人有受輔助之必
    要，爰依聲請以裁定為輔助之宣告。
四、選定輔助人部分：
  ㈠受輔助宣告之人，應置輔助人。法院選定輔助人時，應依受
    輔助宣告之人之最佳利益，優先考量受輔助宣告之人之意見
    ，審酌一切情狀，並注意下列事項：（一）受輔助宣告之人
    之身心狀態與生活及財產狀況。（二）受輔助宣告之人與其
    配偶、子女或其他共同生活之人間之情感狀況。（三）輔助
    人之職業、經歷、意見及其與受輔助宣告之人之利害關係。
    （四）法人為輔助人時，其事業之種類與內容，法人及其代
    表人與受輔助宣告之人之利害關係，民法第1113條之1第1項
    、同條第2項準用第1111條之1分別定有明文。本件相對人既
    應受輔助宣告，自應依上開規定為其選定輔助人。再者，受
    輔助宣告之人法無明文需為其選任會同開具財產清冊之人（
    僅受監護宣告時有選任會同開具財產清冊之人之必要），故
    本件無庸選任會同開具財產清冊之人，附此敘明。
  ㈡審酌相對人與配偶即聲請人育有長子即關係人劉子維、長女
    劉郁芳，劉子維、劉郁芳均同意由聲請人出任輔助人，有同
    意書在卷可參（本院卷51頁），參酌聲請人為相對人之配偶
    ，對其生活習慣及病症有相當了解，可知有良好之信賴及情
    感關係，爰選定聲請人擔任相對人之輔助人，以符合相對人
    之最佳利益。
五、爰裁定如主文。 
中　　華　　民　　國　　111 　年　　9 　　月　　22　　日
                  家事法庭    法  官　葉南君   
以上正本係照原本作成。
如對本裁定抗告須於裁定送達後10日內向本院提出抗告狀。
中　　華　　民　　國　　111 　年　　9 　　月　　22　　日
                              書記官  陳喬琳